【裁判字號】    91,上訴,1297
【裁判日期】    920130
【裁判案由】    誣告
【裁判全文】
臺灣高等法院臺南分院刑事判決             九十一年度上訴字第一二九七號   Ｃ
      上  訴  人
      即自訴人    庚      ○
      自訴代理人  戊  ○  ○
      被      告  丙  ○  ○
右上訴人因被告誣告案件，不服臺灣台南地方法院中華民國九十一年九月六日第一審
判決（九十一年度自字第二二一號），提起上訴，本院判決如左：
      主      文
原判決關於誣告庚○、己○○設置圍網致受傷害部份撤銷。
丙○○意圖他人受刑事處分，向該管公務員誣告，處有期徒刑參月。
其他上訴駁回。
      事      實
一、丙○○素與自訴人庚○存有嫌隙並遷怒庚○之子即自訴人己○○，意圖使庚○、
    己○○受刑事處分，明知其自己並無遭在台南市○○區○○段一０五四之二地號
    土地上圍置之鐵條絆倒受傷之情形，竟利用其於民國九十年五月十二日因在距離
    約一公里左右之椰子園離地面約二樓高之椰子樹上掉落，致右股骨骨折、右遠端
    尺骨骨折之機會，於九十年五月二十八日十六時廿分虛構係遭庚○、己○○父子
    圍網並以鐵條交叉置於道路，致其路過被絆倒受傷之事實，以言詞向台南市警察
    局第三分局告訴自訴人庚○、己○○二人涉嫌共同傷害。
二、案經庚○、己○○提起自訴。
      理      由
壹、撤銷改判（即有罪）部份：
一、訊據被告丙○○固供承有於九十年五月二十八日對庚○、己○○向台南市警察局
    第三分局提出傷害之告訴，惟否認有誣告犯行，並辯稱：伊確見自訴人庚○、己○○共同圍網，伊路過被鐵條絆倒受傷後，自行駕農用搬運車至椰子園找伊兒子
    ，伊兒子將伊送醫，並未誣指自訴人等犯罪云云。
二、然查：證人即台南市消防局一一九救護車司機甲○○於本院結證：通報說是摔傷
    ，救護車開到現場，傷者在椰子園，伊等擔架約走七、八米。到椰子園時，伊看
    到傷者的腳骨折，現場除了傷者外還有一個女人，傷者說採椰子摔傷的（後稱因
    時間太久究竟是女人或傷者說的已忘記）等語，並有台南市消防局載有患者丙○○救護原因為摔傷之緊急傷病送醫服務登記簿影本附本院卷為憑；又本院向國立
    成功大學醫學院附設醫院函調被告病歷，其中緊急護理評估表主訴欄亦記載剛由
    二樓高跌下，意識清楚，有該評估表可稽。則被告顯然係自高處摔傷，證人即被
    告之子丁○○於本院證稱：伊在採椰子，伊父親要回去開車載椰子，伊等很久沒
    看到，後來看到伊父親喊一聲，伊與一過路人把他扶進椰子園裡面云云，要屬迴
    護被告之詞，與被告所辯，同無可採。又被告於九十年五月二十八日向台南市警
    察局第三分局告訴自訴人庚○、己○○二人涉嫌共同傷害，有警訊筆錄可考，被
    告犯行堪以認定。
三、核被告所為係犯刑法第一百六十九條第一項之誣告罪。
四、原審未予詳究，調取被告送醫及就醫病歷資料斟酌，而為無罪之諭知即有未洽。
    自訴人上訴指摘原審此部份判決不當為有理由，自應就此部份撤銷改判。爰審酌
    被告犯罪動機及犯後態度等情狀，量處如主文第二項所示之刑。
貳、駁回上訴（即無罪）部份：
一、自訴意旨另以：被告明知庚○前於八十八年八月十一日上午八時廿五分許，單獨
    一人將木條曝曬於台南市○○區○○段一０六六地號之既成道路上，竟意圖使己○○受刑事處分，而虛構自訴人己○○亦係堆置木條曝曬之行為人，而向台南市
    警察局第三分局誣告自訴人庚○、己○○涉犯強制罪嫌，嗣因檢察官誤信被告片
    面指控而將自訴人庚○、己○○一併提起公訴（臺灣臺南地方法院檢察署八十九
    年度偵字第一三七二號），幸經一審法官依到場處理之警員乙○○提出之書面報
    告載稱僅見自訴人庚○一人於上開時地放置木材等情，認定自訴人己○○並未共
    同將木條堆置於上述既成道路中間而諭知其無罪確定（原審八十九年度易字第九
    二五號），因認被告犯有第一百六十九條第一項之誣告罪誣告罪嫌云云。
二、按誣告罪之成立，以意圖他人受刑事處分而為虛偽之告訴者為要件。所謂「虛偽
    」係指明知無此事實，故意造而言，若誤認有此事實或以為有此嫌疑，自不得
    指為虛偽，即難論以誣告罪。又所訴事實，縱屬不能證明係屬實在，而在積極方
    面尚無證據證明其確係故意虛構者，仍不能據以誣告論罪。至若事出有因，僅被
    申告者犯罪未能積極證明，則祇能以證據不足，諭知被申告者無罪或不起訴，尚
    不能遽行推定申告人係屬虛構事實，論以誣告之罪，最高法院五十九年台上字第
    五八一號判例、五十三年度台上字第二九四三號判決足資參照。
三、訊據被告丙○○固供認確曾對自訴人提出前揭強制罪告訴，但堅決否認涉有誣告
    犯行，辯以：伊的確見自訴人庚○、己○○共同放置木條，伊照相的時候，己○○的車子還在現場，只是後來己○○跑掉了，伊並未誣指自訴人等犯罪等語。
四、經查：證人即到場處理之警員乙○○於報告中雖敘及僅見自訴人庚○一人搬動木
    材等情，於原審審理本件時到庭結證略稱：八十八年八月十一日上午伊到達「放
    置木條案」現場之時，被告係向伊指稱自訴人庚○、己○○父子均有放置木條，
    但伊僅見到自訴人庚○，且未詢問被告何以己○○不在現場等語（見原審九十一
    年八月廿三日審理筆錄），於本院調查時供證：伊在報案後馬上到現場，因派出
    所就在附近。堆置木材處沒有看到己○○，有看到庚○，後來到己○○工作處找
    己○○，是在堆放木材附近等語。則警員乙○○到達現場之前，己○○是否曾在
    現場，於警員乙○○到達前先行離去即屬不能證明。又堆放木材現場置有一部Ｈ
    Ｖ─七九二六自用小客車，有照片附於本院八九上訴字第一九○九號庚○、己○○涉嫌妨害自由案警卷可考，而自訴人己○○於本院審理時供稱：該小客車為伊
    所有，伊只是把車子放在路邊，不是放在路中央，警察來時伊在旁邊工廠做工，
    警察叫伊來的云云，職是，自訴人己○○之自用小客車確於是日放在現場，縱令
    被告未曾親眼目睹自訴人己○○亦參與放置木條，惟因己○○之自用小客車確放
    在現場，而懷疑己○○亦參與放置木條，並進而指己○○確參與放置木條，究與
    無中生有捏造事實誣指他人犯罪者有所不同。自難遽認被告係明知而故意虛構事
    實誣指自訴人己○○犯罪。
五、綜上論述，本件被告申告自訴人己○○前揭放置木條致妨害其自由，尚屬事出有
    因而非漫行指訴，此外復查無其他積極證據足認被告係明知且故意虛構事實而提
    出告訴，揆諸前揭最高法院判決揭示之意旨，自不能以自訴人己○○經判決無罪
    確定，即認被告涉有誣告犯行，依法應為無罪判決之諭知。
六、原審就此部份為無罪之諭知，核無不合，自訴人上訴仍執前詞指摘原判決不當為
    無理由，應予駁回。
據上論斷，應依刑事訴訟法第三百六十八條、第三百六十九條第一項前段、第三百六
十四條、第二百九十九條第一項前段、刑法第一百六十九條第一項判決如主文。
中    華    民    國      九十二      年      一      月      三十      日
                                  臺灣高等法院臺南分院刑事第二庭
                                      審判長法官  游    明    仁
                    法官  陳    清    溪
                                            法官  蘇    重    信
右正本證明與原本無異。
如不服本判決，應於判決送達後十日內向本院提出上訴狀，其未敘述理由者並應於提
出上訴狀後十日內向本院補提理由書（應附繕本)。
                                      法院書記官  李    珍    鳳
中    華    民    國      九十二      年      二      月      六        日
附錄法條：
刑法第一百六十九條第一項：意圖他人受刑事或懲戒處分，向該管公務員誣告者，處
                          七年以下有期徒刑。


司法院資訊處製作；財團法人民間司法改革基金會備份。
